# 请教陈版主：关于房地产企业土地置换

提问人：小闲一会 时间：2014-01-11 19:04:57
本公司是一家房地产开发企业，于 2007 年通过挂牌方式取得一块土地使用权，土地位于某风景区旁边，土地账面价值 1 亿元。由于政府的土地拆迁工作尚未完成，未能实现土地净地交付，项目一直未能开工建设。这几年随着市政规划调整，新领导上任后，认为该地土地涉及风景区保护，不适宜再用于房地产开发。 2012 年经市政府研究后，同意给本公司在市区范围内置换一块新土地。 2013 年 8月，市国土资源局解除了与本公司签订的原土地出让合同，并与本公司就新置换的地块签订了新的土地出让合同（合同注明“土地置换”，土地价款即为评估值 3 亿元）。新土地与老土地评估价值相同（因地段不同，评估单价不同，故土地面积不同），由于置换的两块土地价值相当，用途相同，本公司无需缴纳土地出让金和契税，对于收回的老土地，政府也不给予补偿。 老土地本公司规划用于建造别墅项目，新土地规划建筑普通商品房，两块土地规划容积率及各项技术参数均不同，预计实现销售时间、销售方式和项目风险都存在巨大差异。 问题： 1 、新老两块土地均用于房地产开发，虽然用途相同，但因地理位置不同，规划的具体项目、容积率、预计销售时间、销售方式和回款时间、项目风险都不同，本公司判断该项交换具有商业实质，新换入土地价值应按公允价值 3 亿元入账，老土地应确认 2 亿元处置收益，同时新地块土地增值税的计税基础也应为 3 亿元（新土地出让合同约定）。但是，本公司的审计机构认为该项交换不具有商业实质，理由是老土地是政府出于行政规划调整收回，就交换本身而言，本公司是被动接受，而不是为了追求更多的利益而主动谋取的交换。请问陈版主的看法？ 2 、在土地置换的时点，本公司是否需就老土地评估增值 2 亿元缴纳企业所得税？我们咨询了主管税务部门，税务部门认为本公司可以在新土地开发完成实现销售后缴纳企业所得税。请问陈版主，对于纳税时点，有没有相关的税务规定？

回答人：chenyiwei
1 、我个人比较倾向于审计机构的看法。即新老两块土地都是用于建造出售用的商品房，其未来经济利益的实现方式具有相似性；并且该事项的性质类似于实物置换的政策性搬迁补偿，不适用非货币性资产交换准则，而应按照《企业会计准则解释第 3 号》第四条规定处理。 2 、此类问题在税务处理上也同样处于非货币性交换和政府补助之间的中间地带，如果“税务部门认为本公司可以在新土地开发完成实现销售后缴纳企业所得税”属实，则此时新取得土地的计税基础将是 1 亿元而不是 3 亿元。

提问人：小闲一会 时间：2014-01-11 22:45:25
感谢陈版主！还有两个疑问请帮忙解答： 1 、审计机构认为本公司只是被动接受土地置换，查阅了相关资料发现事实并非如此，在市政府提出老地块涉及风景区保护，不适宜进行房地产开发，同意给本公司置换土地后，本公经过慎重的考察调研后，发现新地块是最佳的置换方案，于是找相关部门协商置换了新地块，本公司在置换过程中积极争取商业利益最大化，并非是被动接受。另外，一个房地产项目的成功与否在很大程度上取决于地理位置，因为地理位置的差异，在新土地上开发项目与原准备在老土地开发的项目风险和收益都大不相同。而且政府之所以置换土地，是因为财政资金不足，正常的做法应是政府将土地收回，并支付本公司价款 3 亿元，本公司拿到土地款后，去重新挂牌竞买一块土地。仅仅因为政府资金不足，本来应该以货币支付对价，而改成了以另外一块土地作为对价，就对企业的会计处理造成那么大的影响，是否合适？ 2 、就新地块，本公司与国有资源局重新签订了出让合同，合同上约定出让价款为 3 亿，难道土地增值税的计税基础不应该是 3 亿元？

回答人：chenyiwei
1 、由于两块土地的用途相同，仅仅置换土地并不意味着开发项目的盈利过程完成，因此在置换环节不能确认收益。 2 、土地增值税计税基础问题尚不明确，建议咨询主管税务机关。我理解关键是能否适用拆迁补偿的相关政策。